【裁判字號】    97,消債更,1047
【裁判日期】    971127
【裁判案由】    更生事件
【裁判全文】
臺灣臺北地方法院民事裁定          97年度消債更字第1047號
聲  請  人
即  債務人  甲○○
代  理  人  謝心味律師
上列當事人因消費者債務清理條例事件聲請更生，本院裁定如下
：
    主  文
債務人自中華民國九十七年十一月二十七日中午十二時起開始更
生程序。
命司法事務官進行本件更生程序。
    理  由
一、按法院開始更生程式之裁定，應載明其年、月、日、時，並
    即時發生效力。次按法院裁定開始更生或清算程式後，得命
    司法事務官進行更生或清算程式，必要時得選任律師、會計
    師或其他適當之自然人或法人一人為監督人或管理人。消費
    者債務清理條例（以下稱消債條例）第3 條、第42條第1 項
    、第45條第1 項、第16條第1 項分別定有明文。
二、本件聲請意旨略以: 伊前因與債權人國泰世華商業銀行等多
    家金融機構間信用卡及消費貸款契約，累積債務達新臺幣（
    下同）2,402,078 元，有不能清償債務情事，且無擔保或無
    優先權之債務總額未逾1,200 萬元，復未經法院裁定開始清
    算程序或宣告破產，嗣依消債條例第151 條第1 項規定，提
    出債權人清冊以書面向最大債權金融機構國泰世華商業銀行
    請求協商債務清償方案，惟因伊聲請前2 年之總收入僅有89
    9,063 元（含薪資所得519,948 元、租賃所得11,000元、交
    易所得33,617元、癌症保險給付334,498 元），惟每月平均
    必要支出達30,317元，且伊於97年4 月間發現罹患乳癌後，
    須實施手術切除及接受術後電療、化療，勞動能力減低、所
    得減少，加上伊配偶蕭建成亦罹患有胸腺類癌，亦係一大負
    擔，伊因而無法負擔任何還款條件，致協商不成立，爰聲請
    更生等語。
三、經查：
（一）聲請人主張其前因與多家金融機構間信用卡及消費貸款契
      約，累積債務達2,402,078 元，因有不能清償債務情事，
      遂依消債條例第151 條第1 項規定，向最大債權金融機構
      國泰世華商業銀行請求協商債務清償方案，嗣以聲請人無
      法負擔任何還款條件為理由，致協商不成立，此有聲請人
      所提債權人清冊、財團法人金融聯合徵信中心當事人綜合
      信用報告、前置協商不成立通知書在卷可稽。
（二）聲請人名下財產僅有車號3HX-5166與36420-TK之汽車二輛
      及存款114 元（計算至97年10月20日止），此有財產歸屬
      資料清單、中華商業銀行綜合存款存摺影本在卷可按，而
      依聲請人切結屬實之財產及收入狀況說明書所載，前開二
      輛汽車均係1995年出廠，且其中一輛已申請報廢，可知該
      二輛汽車財產價值甚低，足徵聲請人幾無財產可言。另依
      財政部臺灣省北區國稅局95、96年度綜合所得稅各類所得
      資料清單之記載，聲請人95、96年間年所得分別為453,42
      0 元、323,181 元，平均每月所得約為32,358元（聲請人
      所陳之癌症保險給付334,498 元，因非屬收入或收益性質
      ，該部分應予扣除），而聲請人主要收入來源，即對第三
      人私立嘉瑄托兒所課後托育中心（以下稱嘉瑄托兒所）之
      薪資債權，每月約為30,124元（加總95年度薪資所得441,
      42 0元及96年度薪資所得281,564 元後平均計算），而依
      聲請人所提嘉瑄托兒所出具之薪資清冊所載，聲請人97年
      1 至9 月實領薪資分別為21,685元、20,711元、11,201元
      、10,797元、0 元、14,964元、16,039元、16,039元、16
      ,633 元 ，可知自97年3 月份起，聲請人薪資收入明顯減
      少，其原因乃係聲請人配偶蕭建成罹癌開刀治療、聲請人
      罹癌開刀治療及聲請人因病留職停薪等事由，顯見聲請人
      因罹患癌症致收入減少，應屬無疑。又聲請人於97年1 至
      9 月薪資總額為128,069 元，平均每月薪資所得則為14,2
      30元，此與聲請人95、96年間每月30,124元薪資所得相較
      ，聲請人每月薪資平均減少15,894元，已達其每月原來薪
      資收入一半之譜，可知聲請人經濟條件明顯變差。聲請人
      與其配偶蕭建成既均罹患癌症，日後不但須支出可觀之醫
      療、調養費用，勞動能力亦勢必因此降低而影響收入，從
      而，聲請人因前述事由致有不能清償債務情事，可認係不
      可歸責於聲請人所致。
（三）又依聲請人所陳其近兩年必要支出之數額、原因及種類明
      細，除明顯過多之電信支出即每月1,500 元應酌減為每月
      500 元（兩年總計為12,000元）外，其餘支出均屬合理、
      適當，此並有聲請人提出之相關資料可憑。而依聲請人前
      兩年必要支出總金額（扣除前開酌減支出部份後計為703,
      614 元），計算聲請人每月必要生活支出金額，平均則為
      29,317元（包括聲請人自己之生活費、醫療支出、勞健保
      支出、保險費支出、與配偶平均分擔之二名子女扶養費用
      支出與房租支出），此與聲請人97年1 至9 月平均薪資14
      ,230 元 相較，聲請人以其薪資支付每月生活必要支出，
      已明顯不足，遑論負擔最大債權金融機構所提協商債務清
      償方案之任何還款條件，是本件聲請人與債權人協商債務
      清償方案而不成立，可認係不可歸責於聲請人。
四、綜上所述，本件聲請人有不能清償債務情事，其與最大債權
    金融機構協商不成立，亦不可歸責於聲請人，且其無擔保或
    無優先權之債務總額未逾1,200 萬元，復未經法院裁定開始
    清算程序或宣告破產，又無消費者債務清理條例第6 條第3
    項、第8 條或第46條各款所定駁回更生聲請之事由存在，則
    本件聲請人聲請更生，洵屬有據，應予准許。
中    華    民    國    97    年    11    月    27    日
                民事第一庭法  官  蔡和憲
以上正本係照原本作成。
本裁定不得抗告。
本裁定已於民國97年11月27日中午12時公告。
中    華    民    國    97    年    11    月    27    日
                          書記官  巫玉媛


司法院資訊處製作；財團法人民間司法改革基金會備份。
